臺灣高等法院刑事判決　　　　　　　　　　　　　　九十一年度上易字第七三二號
　　上　訴　人
　　即　被　告　乙○○
右上訴人因贓物案件，不服臺灣板橋地方法院，九十年度重訴字第三六號，中華民國
九十一年二月一日第一審判決（起訴案號：臺灣板橋地方法院檢察署九十年度偵字第
一二二四三號）提起上訴，本院判決如左：
    主  文
上訴駁回。
    事  實
一、乙○○明知某真實姓名年籍不詳之成年男子，於民國九十年三、四月間某日，在
    臺北縣土城市工業區內所交付之臺北縣營業小客車駕駛人執業登記證（證號：○
    九五二四三）一張，係來路不明之贓物（按該執業登記證係甲○○所有，於八十
    九年七月二十二日某時，在臺北縣樹林市○○街三十五號前，遭不詳姓名之人自
    其所駕駛之車牌號碼Ｔ六－九五五號營業小客車內竊取），竟收受後放置於其所
    駕駛之車牌號碼ＬＡ－一三九號營業小客車上使用（未變造該執業登記證）。嗣
    於九十年七月二十日上午七時四十分許，在臺北縣板橋市○○路○段六十五巷口
    為警查獲，並扣得上開執業登記證一張。
二、案經臺北縣警察局板橋分局報請臺灣板橋地方法院檢察署檢察官偵查起訴。
    理  由
一、訊據上訴人即被告乙○○矢口否認有收受贓物之犯行，於原審及本院均辯稱：上
    開執業登記證係陳福生交給伊的，伊不知是贓物云云。經查：上開執業登記證係
    甲○○所有，於八十九年七月二十二日某時，在臺北縣樹林市○○街三十五號前
    ，遭不詳姓名之人自其所駕駛之車牌號碼Ｔ六－九五五號營業小客車內竊取等情
    ，業據被害人甲○○於警訊及原審審理中指陳綦詳（偵卷第十頁正、反面及原審
    卷第一○二頁至第一○三頁），並有其上開執業登記證影本、贓物認領保管單及
    臺北縣警察局九十年九月二十日九十北警交字第三六九八七號函各一份附卷可稽
    （偵卷第十六頁至第十七頁、第十五頁，原審卷第二十七頁至第二十八頁），是
    上開執業登記證為他人失竊之贓物無訛；又被告於九十年七月二十日警訊時供稱
    ：「我於工會無八０九號後車廂所拿來的（指上開執業登記證），不是竊來的
    」等語（偵卷第五頁），繼於同日檢察官訊問時自白：「（八十八年四月中是否
    偷甲○○之營小客登記證？）不是我偷的，該證是我在九十年三、四月間在土城
    工業區，我朋友不知姓名交給我的，因為我的營利登記證已過期了，所以將其登
    記證放在ＬＡ－一三九號計程車上」等語（偵卷第二十九頁反面），復於九十年
    七月二十七日檢察官訊問時陳稱：「（有無偷？營業小客車登記證何人給你？）
    我沒有偷。是二、三個月前有一不知名男子，我只知他開計程車（工會無八０
    九號）給我的。在土城工業區。」等語（偵卷第三十八頁反面），嗣於九十一年
    一月十八日原審審理時改稱：「營業登記證是陳福生在我樹林柑園的住處外面清
    理出來後，我撿起來的，我不知道是贓物，我撿起來時就有跟陳福生講」云云（
    原審卷第一一八頁），被告究於台北縣土城工業區附近或樹林市柑園地區其住處
    外面取得上開執業登記證？該執業登記證究係陳福生親自交付被告或被告從陳福
    生清理出來之雜物中自行拾起？被告所述前後矛盾，顯有蹊蹺；況且證人陳福生
    於九十一年一月十八日原審審理時到庭具結證稱：「（是否曾經將甲○○的營業
    小客車的駕駛人營業登記證交予被告？）沒有，但是我曾經在九十年間租了壹台
    計程車，我的朋友帶我去乙○○在樹林柑園地區的住處，想問看看有沒有房子出
    租，當時我在乙○○住處外面將前面租車人放在車內的東西清出來，但是我當時
    並沒有看到有這張執業登記證。」「（清出來的東西如何處理？）我丟到乙○○
    住處旁的菜園附近，我並沒有看到劉有去撿我丟的東西。」（原審卷第一二○頁
    ）等語明確，益徵被告所辯應屬虛構。考諸經驗法則，案發時之供述較少權衡利
    害得失，較之事後翻異之詞自較可信，故除非可證明其更異之詞與事實更為相符
    ，或其初供係虛偽者外，自不得任意捨初供不採，最高法院七十三年台上字第三
    九九八號判決意旨可資參照，從而被告於九十年七月二十日為警查獲後及於同日
    檢察官訊問時陳稱：上開執業登記證係某姓名年籍不詳之男子於九十年三、四月
    間在土城工業區交付伊，嗣伊將該登記證放置於所駕駛之車牌號碼ＬＡ－一三九
    號營業小客車上使用等情，較屬可採。次按營業小客車駕駛人，未向警察機關辦
    理執業登記，領取登記證，即行執業，處新臺幣一千五百元以上三千六百元以下
    罰鍰；而該執業登記證，未依規定安置車內指定之插座或以他物遮蔽者，處新臺
    幣一千五百元罰鍰；道路交通管理條例第三十六條第一項及第三項定有明文；故
    營業小客車駕駛人執業登記證係從事載客活動之營業小客車所必備之文件，且道
    路交通管理機關及執行交通勤務之警察隨時可能稽查營業小客車之駕駛人有無遵
    守上開規定，此為一般社會大眾所週知之基本常識。被告於偵查中陳稱上開執業
    登記證係真實姓名年籍不詳之男子所交付，顯見被告與該男子並不熟稔，何以該
    男子願意將此重要文件交付被告使用長達三、四個月，竟無催討之動作？且該執
    業登記證上記載駕駛人之姓名為甲○○，並附有甲○○之照片，交付該執業登記
    證之男子既與照片中人不同，顯然該執業登記證之來路不明，被告不加追問即予
    收受供己使用，顯然被告已認識上開執業登記證係屬贓物。綜上所述，被告所辯
    應係畏罪卸責之詞，不足採信；本案事證明確，被告之犯行洵堪認定。
二、核被告所為，係犯刑法第三百四十九條第一項之收受贓物罪。原審以被告罪證明
    確，適用刑法第三百四十九條第一項、第四十一條第一項前段，罰金罰鍰提高標
    準條例第一條前段、第二條，爰審酌被告之素行、犯罪之動機、手段、所收受之
    贓物價值不高及犯後未能坦承犯行，仍飾詞圖卸刑責等一切情狀，量處有期徒刑
    六月，並諭知易科罰金之折算標準。其認事用法，均無不合，被告猶執陳詞上訴
    ，為無理由，應予駁回。
據上論斷，應依刑事訴訟法第三百六十八條，判決如主文。
本案經檢察官呂光華到庭執行職務。
中      華      民      國    九十一    年      五      月      一      日
                              臺灣高等法院刑事第十九庭
                                  審判長法  官  許  國  宏
                                        法  官  林  勤  純
                                        法  官  洪  光  燦
右正本證明與原本無異。
不得上訴。
                                        書記官  陳  玉  嬋
中      華      民      國    九十一    年      五      月      一      日
附錄：本案論罪科刑法條全文
刑法第三百四十九條
收受贓物者，處三年以下有期徒刑、拘役或五百元以下罰金。
搬運、寄藏、故買贓物或為牙保者，處五年以下有期徒刑、拘役或科或併科一千元以
下罰金。
因贓物變得之財物，以贓物論。
